【裁判字號】    97,簡上,275
【裁判日期】    970630
【裁判案由】    妨害風化
【裁判全文】
臺灣桃園地方法院刑事判決             97年度簡上字第275號
上  訴  人
即  被  告  甲○○
上列上訴人因妨害風化案件，不服本院刑事庭於96年2 月15日所
為之96年度壢簡字第2215號第一審刑事簡易判決（聲請簡易判決
處刑案號：96年度偵字第19304 號），提起上訴，本院管轄之第
二審合議庭判決如下：
    主  文
上訴駁回。
    事  實
一、被告甲○○明知其向某真實姓名、年籍不詳之人頂下位在桃
    園縣中壢市○○街15號1 樓之錦城漫畫影音租售館時，該真
    實姓名、年籍不詳之人所移轉交付之書籍，其中如附表所示
    之漫畫書22本，為內容為描繪男女全裸、半裸、性交、各種
    猥褻內容、動作等猥褻文字、圖畫之色情漫畫書，竟基於公
    然陳列及以出租之方法供人觀覽猥褻之文字、圖畫之犯意，
    自民國96年7 月3 日起至同年8 月3 日晚間11時30分許止，
    在上址錦城漫畫影音租售館，將如附表所示之22本猥褻文字
    、圖畫之色情漫畫書公然陳列於店內書架上，供不特定之18
    歲以上顧客挑選承租，並以2 天為1 期，每期租金為所租書
    價（每本書價約為新臺幣〈下同〉75元）10分之1 之金額，
    將該等猥褻文字、圖畫之色情漫畫書，接續出租予多位18歲
    以上之顧客供之觀覽。嗣於96年8 月3 日晚間11時30分許為
    警查獲，並扣得如附表所示猥褻文字、圖畫之色情漫畫書22
    本。
二、案經桃園縣政府警察局中壢分局移送臺灣桃園地方法院檢察
    署檢察官偵查後聲請以簡易判決處刑。
    理  由
一、訊據被告甲○○固不否認有於上開所述時間、地點，將如附
    表所示之漫畫22本公然陳列於店內書架上，或以出租之方法
    供顧客閱覽之事實，惟矢口否認有何妨害風化犯行，辯稱：
    扣案如附表所示之漫畫書22本，其封面之文字圖畫並不構成
    猥褻，其無法僅依該書刊之封面即知該書刊之內容，且該等
    漫畫書均依財團法人中華民國出版品評議基金會，經行政院
    新聞局於84年10月13日以強版四字第16832 號函同意備查
    之「中華民國出版品分級實施規約」規定，分級為限制級，
    此有該基金會關於我國實施圖書分級制概況之文獻可供參照
    ，又該等漫畫書封面及封底均印有「限制級」、「未滿十八
    歲不得觀看」等字樣，內容圖畫之重點部位亦均已塗白處理
    ，並不構成所謂之猥褻，而出版品既被列為限制級，當為合
    法之出版品，並非等同於猥褻書刊。另其所經營之錦城漫畫
    影音租售館係採會員制，店內所陳列之所有漫畫書於出租前
    ，均會以電腦查核承租人之資料，倘承租人未滿18歲，電腦
    即會加以顯示而禁止借閱，故絕不可能出租予未滿18歲之青
    少年。綜上所述，其陳列出租之上開漫畫書並非猥褻物品，
    其自非明知上開色情漫畫書為猥褻物品而仍予以出租，亦即
    ，並無刑法235 條第1 項以出租之方法供人觀覽猥褻之文字
    、圖畫之犯行。另觀我國導演乙○○執導之「天邊一朵雲」
    電影，該影片內容有諸多描寫男女性交之鏡頭，內容煽情程
    度較上開漫畫書猶有過之，惟新聞局仍大力肯定該部影片，
    於國際上更獲柏林影展銀熊獎之殊榮，何以該影片可以合法
    公開上映，而伊出租上開漫畫書卻為違法云云。經查：
    (一)被告係位在桃園縣中壢市○○街15號1 樓之錦城漫畫影音
      租售館之負責人，於96年7 月3 日向真實姓名、年籍不詳
      之成年人頂下該店後，即將該真實姓名、年籍不詳之成年
      人所移轉交付扣案如附表所示之色情漫畫書22本，以開架
      擺設方式公然陳列於該店內書架上，並以每本每期租金為
      書價10分之1 之代價（書價約為每本75元），接續出租予
      多位18歲以上之顧客供其觀覽，藉以牟取利益，嗣於同年
      8 月3 日晚間11時30分許為警查獲，並扣得如附表所示之
      色情漫畫書22本等情，業據被告於警詢、檢察官訊問及本
      院第二審審理中坦承不諱，此有桃園縣政府警察局中壢分
      局仁愛派出所違反社會秩序維護法案件現場紀錄、搜索扣
      押筆錄、扣押物品目錄表各1 份，及上址錦城漫畫影音租
      售館內、外部照片共11張、扣案漫畫書封面暨內頁影本共
      44頁，分別在卷可稽，此部份之事實，應堪認定。
    (二)按所謂猥褻，指客觀上足以刺激或滿足性慾，其內容可與
      性器官、性行為及性文化之描繪與論述聯結，且須以引起
      普通一般人羞恥或厭惡感而侵害性的道德感情，有礙於社
      會風化者為限，司法院大法官會議釋字第407 號解釋可資
      參照。又按刑法第235 條第1 項規定所謂散布、播送、販
      賣、公然陳列猥褻之資訊或物品，或以他法供人觀覽、聽
      聞之行為，係指對含有暴力、性虐待或人獸性交等而無藝
      術性、醫學性或教育性價值之猥褻資訊或物品為傳布，或
      對其他客觀上足以刺激或滿足性慾，而令一般人感覺不堪
      呈現於眾或不能忍受而排拒之猥褻資訊或物品，未採取適
      當之安全隔絕措施而傳布，使一般人得以見聞之行為；同
      條第2 項規定所謂意圖散布、播送、販賣而製造、持有猥
      褻資訊、物品之行為，亦僅指意圖傳布含有暴力、性虐待
      或人獸性交等而無藝術性、醫學性或教育性價值之猥褻資
      訊或物品而製造、持有之行為，或對其他客觀上足以刺激
      或滿足性慾，而令一般人感覺不堪呈現於眾或不能忍受而
      排拒之猥褻資訊或物品，意圖不採取適當安全隔絕措施之
      傳布，使一般人得以見聞而製造或持有該等猥褻資訊、物
      品之情形，此亦據司法院大法官會議釋字第617 號解釋闡
      釋明確。是依上開解釋之內容，刑法第235 條第1 項所處
      罰之行為應可分為二類，其一為對含有暴力、性虐待或人
      獸性交等而無藝術性、醫學性或教育性價值之猥褻資訊或
      物品為傳布之行為；其二則為對其他客觀上足以刺激或滿
      足性慾，而令一般人感覺不堪呈現於眾或不能忍受而排拒
      之猥褻資訊或物品，未採取適當之安全隔絕措施而傳布，
      使一般人得以見聞之行為。經查，依卷附扣案色情漫畫書
      之影本觀之，其內容確有男女裸露性器、口交、性交等動
      作，不但刻意描繪男女性交、女子性器等畫面，畫面中男
      女性交之諸般情境，毫無教育性、藝術性可言，依畫面態
      樣及情境敘述，已將男女性器官、口交、性交之過程，完
      全暴露顯現，並為誇張性及挑逗性之描述，其中男女表情
      及動作均以特寫、誇大之手法為之，雖就男女生殖器部分
      ，有以塗白處理，惟依社會通念，於客觀上顯已有刺激性
      可言，令人望之即感覺興奮或性慾，客觀上足以刺激或滿
      足性慾，引起普通一般人羞恥或惡感、侵害性的道德感情
      ，有礙於社會風化，已達猥褻程度，係屬猥褻出版物品。
      再者，上開扣案之色情漫畫書，被告係擺放在店內之開放
      式陳列架上，任何顧客均得自由加以翻閱，被告固辯稱該
      等漫畫書係陳列於店內限制級專區，惟就前揭照片觀之，
      店內實際上並無以明顯可見之警告標語區隔出一陳列限制
      級漫畫書之專區，僅於部分開放式書架上貼有小幅之「限
      制級，未滿十八歲不得觀覽」之貼紙，足見該區與店內其
      他區域並非完全隔絕，且店門口亦未設有警示標語，任何
      顧客一旦進入店內，均得自由進出於該區而有接觸上開色
      情漫畫書之可能，而上開色情漫畫書之封面雖確印有被告
      所辯稱之「限制級」、「未滿十八歲不得觀看」等字樣，
      惟警告性標語係在出版品加以外包裝之前提下，始得發揮
      其作用，倘無外包裝而任何人均可任意翻閱而知悉其內容
      者，警告性標語形同虛設。綜上所述，顯見上開色情漫畫
      書並無任何確實而有效之隔絕措施，是被告出租上開具有
      猥褻內容之色情漫畫書，並未採取適當之安全隔絕措施而
      傳布，而使一般人得以見聞一節，至為明確。
    (三)被告固辯稱：伊所陳列出租之上開色情漫畫書均屬限制級
      出版品，並非猥褻物品云云，惟查，依中華民國出版品分
      級實施規約第3 條規定：「未違反法令規定之出版品有下
      列內容之一者，應列為限制級：1.描繪自殺、吸毒、暴行
      或其他不良行為，有導致青少年模仿之虞者。2.以文字、
      圖畫或攝影之方法，裸露人體性器官或過當描繪性行為者
      」，第6 條第1 項規定：「出版業者自行認定列為限制級
      出版品，於發行時應在出版品封面明顯處標示『未滿18歲
      不得觀覽』字樣，其標示不得小於封面50分之1 ，並密封
      包裝」。另行政院新聞局所頒佈之出版品及錄影節目帶分
      級辦法第5 條規定：「出版品之內容有下列情形之一，有
      害兒童及少年身心健康者，列為限制級，未滿18歲之人不
      得閱聽：1.過當描述賭博、吸毒、販毒、搶劫、竊盜、綁
      架、殺人或其他犯罪行為者。2.過當描述自殺過程者。3.
      有恐怖、血腥、殘暴、變態等情節且表現方式強烈，一般
      成年人尚可接受者。4.以語言、文字、對白、聲音、圖畫
      、攝影描繪性行為、淫穢情節或裸露人體性器官，尚不致
      引起一般成年人羞恥或厭惡感者」；第6 條規定：「限制
      級出版品應在封面明顯標示『限制級：未滿18歲之人不得
      閱聽』字樣。前項標示不得小於封面50分之1 」；第8 條
      規定：「租售限制級出版品者，應以設置專區、專櫃或加
      封套方式陳列限制級出版品。前項專區、專櫃，應明顯標
      示『未滿18歲之人不得租買』字樣」。可見警語、封套、
      專區係在對於不涉及猥褻內容之限制級物品予以管理，並
      非已超逾限制級之猥褻物品，一旦以限制級出版品管理之
      方式，加註警語、封套、放置在限制級專區，即可不問實
      質內容如何。是扣案色情漫畫書既經上開認定屬於猥褻物
      品，即使有新聞局之分級標示，仍與該等漫畫書是否屬於
      刑法上所稱猥褻物品之法律判斷無關，不足資為免責之依
      據，被告所辯上情，即無可採信。基此，被告聲請將本案
      扣案之漫畫書送請財團法人中華民國出版品評議基金會評
      議究為何等級之書籍，本院認自無必要，附此敘明。
    (四)被告復辯稱：扣案漫畫書封面及封底均印有「限制級」、
      「未滿十八歲不得觀看」等字樣，並稱伊於出租前均先過
      濾顧客之年齡，絕不可能出租予未滿18歲之青少年云云，
      惟查，扣案之上開色情漫畫書，均未加以封套，此有被告
      於偵查中之供述在卷可查。又刑法第235 條之規定，就散
      布、播送或販賣或公然陳列等他法供人觀覽猥褻物品罪之
      構成要件，亦未就觀覽人之年齡予以設限，是以扣案之猥
      褻書刊封面上雖載明「限制級，未滿十八歲者不得觀看」
      等文字，亦不因而影響上開圖畫、文字屬猥褻圖畫、文字
      之本質，是被告上開所辯，尚無從解免其以出租之方法供
      人觀覽猥褻書刊之刑責。
    (五)被告另辯稱：上開漫畫書封面之文字圖畫並不構成猥褻，
      縱其內容構成猥褻，由上開漫畫書之封面亦難以察覺，原
      審僅由封面逕推斷伊知悉該書刊之內容，有所違誤云云。
      然依扣案書刊之封面圖、文以觀，均已標明「限制級，未
      滿十八歲者不得觀覽」等字樣，其內容涉及猥褻之情事，
      自為一般人所得合理懷疑，並有預見，何況被告為以出租
      書籍為業之人，於進書或上架陳列之際，其自有本於出租
      者之專業而加以查閱，而無不經查證即予公開陳列對外販
      賣之理？是其所辯不知內容為何之辯解，委無可採。
    (六)又被告復借近日我國電影導演乙○○先生執導之電影「天
      邊一朵雲」為例置辯。該影片中固有男女主角裸露身體或
      口交之畫面，惟該影片於2005年得到第55屆德國柏林影展
      「最佳藝術貢獻銀熊獎」、「亞佛瑞德飽爾創新獎」、「
      費比西獎」，且於同年獲得法國南特影展「最佳導演獎」
      、「男演員特殊貢獻獎」，又於同年獲得西班牙奇幻影展
      「最佳影片獎」、「最佳男主角獎」等國際殊榮，亦獲行
      政院新聞局頒發獎金獎勵，並一刀未剪的於我國及日本等
      多國戲院公開上映，又代表台灣參與角逐奧斯卡金像獎最
      佳外語片。而觀諸該片內容，敘述劇中男女主角畸戀式的
      情感，令人悲傷，女主角透過四處撿空瓶儲水，不斷填儲
      慾念，扮演著求愛的角色；而男主角係俗稱A 片之男演員
      ，長期身不由己與他人有肉體關係，而無法接受被愛及與
      愛的人結合之能力，雙方陷入痛苦之深淵，導演藉西瓜、
      撿空瓶之手法暗喻及兩性間性愛畫面闡述主角內在之空虛
      與慾望，以表達現代人內在之意念及想法，該部影片對性
      行為之描述與呈現，並非刻意渲染，而係因應劇情之需要
      而生，綜觀該影片之拍攝手法、所欲表達之價值理念，實
      具有教育性及藝術性之正面價值，且參以該片在國際間獲
      得多項獎項之肯定，益證並未引起普通一般人對性產生羞
      恥或厭惡之感覺，而侵害社會大眾性之道德感情，被告以
      其所陳列出租之色情漫畫書相比此電影作品，藉詞脫免罪
      責，實非允當，自不足採。
    (七)綜上所述，被告上開所辯，均屬卸責之詞，不足採信。是
      本案事證明確，被告犯行洵堪認定，應依法論科。
二、核被告所為，係犯刑法第235 條第1 項之以出租之方法供人
    觀覽猥褻之文字、圖畫罪。原審以被告犯罪事證明確，援引
    刑事訴訟法第449 條第1 項前段、第450 條第1 項、刑法第
    235 條第1 項、第3 項、第41條第1 項前段、刑法施行法第
    1 條之1 第1 項、第2 項但書，並審酌被告公然陳列及以出
    租方法供人觀覽上開色情漫畫書22本，犯罪情節與所生危害
    程度非重，犯罪後為前開自白，犯後態度尚佳，及其他一切
    情狀，量處被告拘役50日，如易科罰金，以1,000 元折算 1
    日，暨扣案如附表所示之色情漫畫書22本，依刑法第235 條
    第3 項宣告沒收，經核認事用法均無違誤，量刑亦屬妥適，
    應予維持。被告上訴意旨猶以前揭情詞否認犯行云云，指摘
    原判決不當，為無理由，應予駁回。
據上論斷，應依刑事訴訟法第455 條之1 第3 項、第364 條、第
368 條，判決如主文。
本案經檢察官董良造到庭執行職務。
中    華    民    國    97    年     6    月    30    日
                    刑事第十庭  審判長法  官   江德民
                                      法  官   陳世旻
                                      法  官   蘇昌澤
以上正本證明與原本無異。
不得上訴。
                                      書記官   田宜芳
中    華    民    國    97    年    6     月    30    日
附表：
┌──┬───────────────┬──┐
│編號│漫       畫       書       名 │數量│
├──┼───────────────┼──┤
│ 一 │抱著你的感覺                  │2 本│
├──┼───────────────┼──┤
│ 二 │朦朧的心                      │2 本│
├──┼───────────────┼──┤
│ 三 │給我一個甜心情人              │2 本│
├──┼───────────────┼──┤
│ 四 │這個男的有點色                │1 本│
├──┼───────────────┼──┤
│ 五 │彩色佳偶                      │1 本│
├──┼───────────────┼──┤
│ 六 │愛與罪的圓舞曲                │1 本│
├──┼───────────────┼──┤
│ 七 │東京Ｈ初體驗                  │1 本│
├──┼───────────────┼──┤
│ 八 │ＳＥＸ真心話                  │1 本│
├──┼───────────────┼──┤
│ 九 │骨感美女                      │1 本│
├──┼───────────────┼──┤
│ 十 │纏繞肌膚的愛                  │1 本│
├──┼───────────────┼──┤
│十一│只有你                        │1 本│
├──┼───────────────┼──┤
│十二│戀愛的Ｈ進行式                │1 本│
├──┼───────────────┼──┤
│十三│浪漫初體驗                    │1 本│
├──┼───────────────┼──┤
│十四│夢幻姊弟戀                    │1 本│
├──┼───────────────┼──┤
│十五│嘿咻一下下                    │1 本│
├──┼───────────────┼──┤
│十六│戀愛牛奶100%                  │1 本│
├──┼───────────────┼──┤
│十七│愛上駕駛教練                  │1 本│
├──┼───────────────┼──┤
│十八│戀愛膠囊                      │1 本│
├──┼───────────────┼──┤
│十九│無敵甜蜜派對                  │1 本│
├──┴───────────────┼──┤
│總計                                │22本│
└──────────────────┴──┘


司法院資訊處製作；財團法人民間司法改革基金會備份。
